臺灣臺南地方法院刑事判決　　　　　　　　　　　　　九十三年度訴字第五九一號
　　公　訴　人　臺灣台南地方法院檢察署檢察官
　　被　　　告　丁○○
　　被　　　告　丙○○
　　選任辯護人　蘇正信
　　　　　　　　蔡進欽
　　　　　　　　蔡弘琳
右列被告因偽造文書案件，經檢察官提起公訴（九十二年度偵續字第七五號、九十二
年偵字第八一四六號），本院判決如左：
    主  文
丁○○、丙○○共同連續行使偽造私文書，足以生損害於他人，丙○○累犯，各處有
期徒刑壹年拾月。偽造「振茂營造有限公司」及「黃豐文」之印章各壹顆；附表一所
示支票上偽造之「振茂營造有限公司」及「黃豐文」之印文各壹枚，及附表二所示估
價單上偽造之「黃丰文」署押參枚與偽造之「黃」署押參枚均沒收。
    事  實
一、丙○○曾於民國八十六年四月間因偽造有價證券案件，經台灣嘉義地方法院判處
    有期徒刑四月確定，於八十六年四月二十九日執行完畢。仍不思悔改，與其夫丁○○即設於嘉義縣水上鄉柳林村柳子林二十之二號千億行之負責人，僱用乙○○
    （所犯偽造文書等罪，業據台灣高等法院台南分院另案判決有期徒刑一年六月確
    定並送執行）為其職員，基於概括之共同犯意聯絡，意圖為自己不法之所有，先
    由乙○○於八十九年二月某日，在不詳之地點，以電話向台南縣白河鎮○○路二
    之八十號昇光泰有限公司（下稱昇光泰公司）佯稱：其係振茂營造有限公司（下
    稱振茂營造公司）負責人黃豐文，且為千億行之老顧客，信用良好，欲訂購塑膠
    管等語。昇光泰有限公司之會計王貴淑為確認其信用，即以電話向千億行之丙○○查詢，丙○○即依其等之犯意聯絡，附和乙○○之說，向王貴淑答稱：振茂公
    司是千億行老客戶，黃先生應該沒問題等語，陷昇光泰公司人員於錯誤，而相信
    其信用良好，於八十九年二月間某日起至同年四月三日止，先後多次接受乙○○
    以黃豐文名義訂購塑膠管，交付價值達新台幣（下同）三百二十八萬九千九百二
    十八元之塑膠管。其間丁○○與丙○○等人為取信昇光泰公司，即先交付乙○○
    六十萬一千九百元之貨款，委由乙○○先交付給昇光泰公司。昇光泰公司誤以為
    其等將會依約支付貨款，即委由乙○○以三萬元之價格，分二次向不詳姓名年籍
    之人購買俗稱人頭票之無法兌現支票共四紙。並偽造「振茂營造有限公司」、「
    黃豐文」之印章各一顆，蓋於附表一之支票上作為背書，連續於附表二所示估價
    單所載日期前一日，向昇光泰公司訂購如附表二所示金額之塑膠管，並以前揭人
    頭支票作為支付貨款之用，昇光泰公司誤以為支票係正常支票而連續運送多次塑
    膠管至南投縣某工地交付予乙○○。乙○○於收受貨物時，並冒用黃豐文之名義
    ，於附表二所示之估價單上偽簽「黃丰文」與「黃」之署押各三枚，以示簽收，
    得手後，再由乙○○將塑膠管運交丁○○夫婦，均足生損害於昇光泰公司、振茂
    公司、黃豐文等。嗣因支票屆期，經昇光泰公司提示，均未獲銀行付款，尚餘二
    百六十八萬八千零二十八元之貨款未受清償。始知受騙。
二、案經昇光泰公司代表人吳黃月彌委由代理人林木釧訴由台灣台南地方法院檢察署
    檢察官偵查起訴。
    理  由
一、訊據被告丁○○、丙○○等二人均矢口否認右揭犯行，被告丁○○辯稱：我與乙○○沒有僱傭關係，只是一點朋友關係，我沒有偽造文書也沒有詐欺云云。被告
    丙○○辯稱：我沒有偽造文書也沒有詐欺，乙○○說謊云云，惟查：
    （一）本件證人即共犯乙○○確有詐欺與連續行使偽造私文書等犯行，業據台灣
          高等法院台南分院以九十年度上易字第一三四三號詐欺等案件，認定被告
          乙○○確有詐欺等犯行，判決被告乙○○有期徒刑一年六月確定，此有台
          灣高等法院台南分院以九十年度上易字第一三四三號詐欺等案件判決書一
          份在卷足憑。
    （二）被告丁○○與丙○○等之千億行確有僱用乙○○以振茂營造有限公司負責
          人黃豐文之名義連續向告訴人昇光泰公司訂貨，而為前揭詐欺與行使偽造
          私文書之犯行等情，業據證人即共犯乙○○於本院審理中詰問時，辯護人
          問：「何時受僱千億行？」證人乙○○答：「八十九年二月間。」、辯護
          人問：「每月薪水多少？」證人乙○○答：「三萬元。」辯護人問：「在
          何處上班？」證人乙○○答：「在南投。」辯護人問：「跟昇光泰買塑膠
          管是否都是你叫貨的？」證人乙○○答：「是的。」質之：「你有交幾次
          塑膠管給丙○○？」證人乙○○答：「我向昇光泰買叫的貨全部都交給黃
          美珠，買幾次就交幾次。」辯護人問：「你付給昇光泰公司幾次現金？」
          證人乙○○答：「兩次。」辯護人問：「每次多少錢？」證人乙○○答：
          「就是剛剛那兩次，分別為二十九萬多，三十一萬多元。」辯護人問：「
          這四張支票如何來的？」「證人乙○○答：「被告匯錢叫我去買的。」。
          綜上證人於詰問時所證，足認被告丁○○與丙○○確有共同詐欺與行使偽
          造私文書之犯意聯絡與行為分擔。
    （三）參之證人即昇光泰公司會計王貴淑於偵查中到庭證稱：「我是有打電話給
          丙○○，本來要找丁○○，但他外出，我問她振茂公司是否認識，黃表示
          以前和振茂公司有十幾年交易，黃先生應該沒問題。」等語。足認被告黃
          美珠為遂其詐購之犯行，竟附和共犯乙○○之說法。而事實上乙○○並非
          振茂公司之負責人。
    （四）被告丁○○與丙○○等確於八十九年三、四月間交付二萬五千元、五千元
          予乙○○，其中二萬元係匯入名間郵局謝東寧之帳戶（帳號： 0000000號
          ），以要求乙○○用該款購買如附表一所示之人頭票，作為支付告訴人貨
          款之用，期能連續購貨等情，已據乙○○於偵查、審理中供證明確。並有
          丙○○委由其子熊祥宏匯入謝東寧前揭帳戶之交易資料、中華郵政股份有
          限公司九十三年一月二十七日營字第0930200095號函、郵政國內匯款單影
          本各一份附於偵查卷可證，被告丙○○亦於偵查中自承有委由其子熊祥宏
          匯款等情無誤，足認證人乙○○所證可採，否則被告丙○○何須無故匯給
          二萬元。又乙○○確曾有將購得之塑膠管等送交至嘉義縣水上鄉柳林村被
          告丁○○住處，交由被告丙○○簽收，約六、七車之多等情，亦據證人李
          春沛於偵查中結證屬實。
    （五）綜合以上證人所述情節，核與證人乙○○在審判中證述情節及告訴人昇光
          泰公司之代理人林木釧、彭大勇律師等於偵查中指述之情節相符，並有偽
          造振茂公司與其負責人黃豐文背書如附表一所示之支票影本與偽造黃豐文
          署押之如附表二所示估價單影本附卷可參。所以，本件非但有證人即共犯
          乙○○之供證，且有其他證人之證述與匯款資料與支票、估價單影本可資
          補強證明被告等之犯行。並非單憑共犯之供證即令被告等擔負罪責。被告
          等所辯顯係卸責之詞，不足採信。本件事證明確，被告等犯行均堪以認定
          。
二、核被告丁○○與丙○○二人所為，係犯刑法第二百十六條、第二百十條之行使偽
    造私文書、第三百三十九條第一項之詐欺取財罪。被告丁○○、丙○○與乙○○
    等就上開犯行間，有犯意聯絡及行為分擔，均應論共同正犯。其等偽造「振茂營
    造有限公司」、「黃豐文」印章後又偽造印文於支票之背書，偽造印章之行為被
    偽造印文行為所吸收，僅論以偽造印文罪。其等偽造印文背書之行為，與偽造黃
    豐文之「黃丰文」、「黃」之署押之行為，均屬偽造私文書之階段行為，其偽造
    私文書之低度行為亦為行使之高度行為所吸收，均不復另論。被告二人所犯上開
    行使偽造私文書、詐欺二罪間，有方法結果之牽連關係，為牽連犯，應從一重之
    行使偽造私文書罪處斷。又被告等先後多次犯行，時間緊接，犯罪構成要件相同
    ，顯係基於概括之犯意反覆為之，應依連續犯之規定論以一罪並加重其刑。又被
    告丙○○前於八十六年間，因犯偽造有價證券罪，經台灣嘉義地方法院判處有期
    徒刑四月確定，於八十六年四月二十九日執行完畢，有台灣台南地方法院檢察署
    刑案資料查註紀錄表在卷可按，其於五年之內再犯本件有期徒刑以上之罪，為累
    犯，應依法加重其刑，並依刑法第七十條規定遞加重之。爰審酌被告丁○○、丙○○等二人犯罪之動機、目的、手段、所生危害、與被害人關係及犯罪後未能坦
    承犯行之態度等一切情狀，各量處如主文所示之刑，以資懲儆。又被告等偽造之
    振茂營造有限公司與黃豐文之印章各一顆；進而於附表一編號一至四所示之支票
    影本上偽造之「振茂營造有限公司」及「黃豐文」之印文各一枚；附表二編號一
    至六號所示估價單影本上亦有偽造之署押六枚，共犯乙○○所偽造之「黃丰文」
    與「黃」署押各三枚，該印章、支票與估價單等雖未扣案，仍應依刑法第二百十
    九條之規定，宣告沒收。
據上論斷，應依刑事訴訟法第二百九十九條第一項前段，刑法第二十八條、第五十六
條、第二百十條、第二百十六條、第三百三十九條第一項、第五十五條、第四十七條
、第二百十九條，罰金罰鍰提高標準條例第一條前段，判決如主文。
本案經檢察官甲○到庭執行職務。
中      華      民      國    九十三    年      十      月    二十一    日
                              臺灣臺南地方法院刑事第七庭
                                    審判長法  官  蘇義洲
                      法  官  徐文瑞
                                          法  官  朱中和
右正本證明與原本無異。
如不服本判決應於送達後十日內向本院提出上訴狀。（應附繕本）
                                          書記官  陳著振
中      華      民      國    九十三    年      十      月    二十二    日
附錄本案論罪科刑法條全文：
刑法第二百十條：
偽造、變造私文書，足以生損害於公眾或他人者，處五年以下有期徒刑。
刑法第二百十六條：
行使第二百十條至第二百十五條之文書者，依偽造、變造文書或登載不實事項或使登
載不實事項之規定處斷。
刑法第三百三十九條第一項：
意圖為自己或第三人不法之所有，以詐術使人將本人或第三人之物交付者，處五年以
下有期徒刑、拘役或科或併科一千元以下罰金。
附表一
┌───┬──────┬───────┬────┬─────┬─────┐
│編  號│票        號│  付  款  人  │ 金  額 │  發票日  │  發票人  │
├───┼──────┼───────┼────┼─────┼─────┤
│  一  │ＡＵ三００二│臺灣中小企業銀│七十七萬│八十九年四│  李福來  │
│      │七五六      │行埔墘分行    │元      │月五日    │          │
├───┼──────┼───────┼────┼─────┼─────┤
│  二  │Ａ０００五二│華信商業銀行南│四十八萬│八十九年五│  鍾富貴  │
│      │二九      │臺中分行      │元      │月十五日  │          │
├───┼──────┼───────┼────┼─────┼─────┤
│  三  │Ａ０００二八│華信商業銀行南│四十四萬│八十九年五│  鍾富貴  │
│      │九九        │臺中分行      │元      │月二十日  │          │
├───┼──────┼───────┼────┼─────┼─────┤
│  四  │Ａ０００二九│華信商業銀行南│四十九萬│八十九年五│  鍾富貴  │
│      │００        │臺中分行      │元      │月十日    │          │
└───┴──────┴───────┴────┴─────┴─────┘
附表二
┌───┬─────────┬───────┬──────┬──────┐
│編  號│ 估  價  單  號   │    日  期    │  金  額    │  署  押    │
└───┴─────────┴───────┴──────┴──────┘
┌───┬─────────┬───────┬──────┬──────┐
│  一  │八九０三０四Ａ００│八十九年三月四│十六萬九千五│  黃丰文    │
│      │一                │日            │百八十四元  │            │
├───┼─────────┼───────┼──────┼──────┤
│  二  │八九０三０四Ａ００│八十九年三月四│二十九萬八千│  黃丰文    │
│      │二                │日            │二百十元    │            │
├───┼─────────┼───────┼──────┼──────┤
│  三  │八九０三一０Ａ００│八十九年三月十│四十二萬六千│  黃丰文    │
│      │二                │日            │三百十一元  │            │
├───┼─────────┼───────┼──────┼──────┤
│  四  │八九０三二三Ａ００│八十九年三月二│四十二萬八千│  黃        │
│      │七                │十三日        │二百七十一元│            │
├───┼─────────┼───────┼──────┼──────┤
│  五  │八九０三二四Ａ０一│八十九年三月二│三十三萬七千│  黃        │
│      │一                │十四日        │四百九十二元│            │
├───┼─────────┼───────┼──────┼──────┤
│  六  │八九０四０三Ａ００│八十九年四月三│三十七萬八千│  黃        │
│      │六                │日            │八百五十四元│            │
└───┴─────────┴───────┴──────┴──────┘
